---
title: "社會科學統計方法"
subtitle: <h1>資料轉置、資料組合、寬表與長表(v1.0)</h1>
author: "蔡佳泓"
job: <h1><u>東亞所<u></h1>
date: '4/24/2018'
output: 
  html_document: 
    toc: true # table of content true
    toc_depth: 3  # upto three depths of headings (specified by #, ## and ###)
    number_sections: true  ## if you want number sections at each table header
    theme: united  # many options for theme, this one is my favorite.
    highlight: tango  # specifies the syntax highlighting style
    toc_float:
      collapsed: false
      smooth_scroll: false
 
---

```{r setup, include=FALSE, echo=FALSE}
library(knitr)
library(dplyr)
library(kableExtra)
knitr::opts_chunk$set(echo = TRUE, warning=FALSE)
options(knitr.table.format = "html")
```

# 課程目標
本週上課將介紹`R`的`dplyr`的套件中的指令，包括`select`、`filter`、 `mutate`等函數，協助研究者整理資料，並且轉置資料。例如：

```{r echo=TRUE}
library(dplyr)
students<-read.table('studentsfull.txt', sep='', header=TRUE)
students.part<-mutate(students, sex=as.numeric(Gender)-1)
students.part
```


---

# 資料的型態 

之前我們學習`R`的基礎指令，而`dplyr`提供許多指令幫我們整理資料。Hadley Wickman 發展了`plyr`套件，然後又發展`dplyr`套件。為了節省時間，我們直接討論`dplyr`的幾個實用的函數。

## tibble
在下載`dplyr`套件之後，請嘗試這個指令：
```{r}
library(dplyr)
tibble(
  s=c("all","at","air","age", "angle"),
  x = 1:5, 
  y = 1, 
  z = x  + y,
  )
```
或者是：
```{r}
data_frame(s=c("all","at","air","age", "angle"), x = 1:5, y = 1, z = x  + y)
```

tibble是一個新的資料型態，比資料框(data.frame)多了變數的資訊，而且會顯示前面十個觀察值的資訊，以及螢幕剛好足夠容納的下的變數。例如打開pp0797B2.sav這個檔案，但是把它視為tibble而不是data.frame：

```{r}
library(foreign)
setwd("~/Library/Mobile Documents/com~apple~CloudDocs/eastasia")
pp0797b2<-read.spss('PP0797B2.sav', to.data.frame=TRUE)
tibble_pp0797b2<-as_tibble(pp0797b2)
tibble_pp0797b2
```
可以看出tibble比較適用於大量的資料，讓資料分析更加容易。   
也可以用print功能，決定輸出幾個觀察值以及決定螢幕寬度。

```{r}
tibble_pp0797b2 %>%
  print(n=5, width=100)
```


而tibble格式的資料子集合可以是該變數的格式，也可以是資料框，可以用參數drop加以控制。例如：
```{r}
class(tibble_pp0797b2[,1])
class(tibble_pp0797b2[,1, drop=TRUE])
```

### 簡潔數據(tidy dataset)
那麼，tibble的用處是什麼？tibble 來自於Hadley Wickham 發展的簡潔數據(tidy dataset)概念，簡潔數據的目標是讓每一個變數都有一個欄位（每一欄都是一個變數），而且每一筆觀察值都有一列，而且每一個值都有一儲存格（也就是每一個儲存格只有一個值，沒有例如$a/b$是由兩個值所構成）。詳見Garrett Grolemund & Hadley Wicham (http://r4ds.had.co.nz/index.html)。
tidy dataset也希望資料在同一個表，而非來自於不同的表。  
雖然以下的指令適用於資料框以及整潔數據，但是整潔數據方便大數據分析。例如我們想要pp0797b2這筆資料加權之後的性別統計：

```{r}
tibble_pp0797b2 %>% 
  count(sex, wt=w)
```

Hadley Wickham也是`ggplot2`的作者，因此tibble資料適合於`ggplot2`的視覺化，例如我們想呈現性別的分佈，不一定用得到tibble：

```{r}
library(ggplot2)
ggplot(tibble_pp0797b2, aes(x=sex)) +
  geom_bar(stat='count', fill='steelblue') +
  theme(text=element_text(family="HanWangMingBold", size=14))
```

但是要呈現兩個變數之間的相關程度（也就是聯合機率的次數），我們需要計算兩個變數的每一個類別的交叉，然後可以更容易使用ggplot2。以性別與首先計算性別類別下的民族認同（台灣人、中國人、都是、無反應），存成tibble格式的資料：

```{r}
df.ethnic<-tibble_pp0797b2 %>%
      group_by(sex) %>%
      count(ethnic)
df.ethnic
```
上述指令中的%>%被稱為pipeline，有點像是兩行指令之間的連結，讓語法看起來更優雅。  
接下來用tibble格式的df.ethnic 畫直方圖：

```{r}
g<-ggplot(df.ethnic, aes(sex, n, fill=ethnic)) +
  geom_bar(stat='identity') +
  theme(text=element_text(family="HanWangMingBold", size=14))
g
```

由此可以看出，tibble資料以及`dplyr`的指令可以直覺式地處理資料。

# 非摘要式指令

`dplyr`指令可以產生新的變數，也可以產生統計的結果。首先介紹轉換資料但是不產生統計摘要（例如平均值、最小值、最大值等等）結果的指令。

## 挑選特定欄位(select)
在一個二維的資料型態，假設我們想留下部分欄位的資料，捨棄其他欄位，可以用`select`這個函數。例如：

```{r}
library(dplyr)
dt <- tibble(
  s=c("B", "B", "A","B","A","C", "B", "B","B", "B", "A","B","A","C", "B", "B"),
  x = 1:16, 
  y = 1, 
  z = x  + 2*y,
  )
dt %>% select(z, s)
```

## 過濾(filter)
`filter`可以篩選符合條件的變數的觀察值，篩選的變數可以超過一個，例如：

```{r}
tibble_pp0797b2.filter<-filter(tibble_pp0797b2, sex=="男性", TOWNID>6300)
tibble_pp0797b2.filter
```
可以看出，類別變數或者是數字變數都可以篩選觀察值。

## 創造新變數(mutate)
我們可以直接在資料中創造一個新變數，不需要再用錢字符號（$），並且轉換資料型態，例如：

```{r}
dt_mutate <- mutate(dt, S=as.factor(s), X=x*100)
dt_mutate <- mutate(dt_mutate, sn=as.numeric(S))
dt_mutate
```

## 排序(arrange)
我們可以根據某一個或者一個以上的變數遞增或是遞減排序資料，例如：

```{r}
dt_arrange = arrange(dt, s, desc(z))
dt_arrange
```

# 摘要式指令

## 摘要(summarize)
我們可以直接輸出某一個變數的統計結果：
```{r}
summarize(dt, mean(x))
```

或者是轉成另一個變數，方便後續的分析，但是`dplyr`會存成一個tibble資料，所以需要再取出：
```{r}
dt.sze=summarize(dt, x.avg=mean(x), z.avg=mean(z))
dt.sze[,1]
dt.sze[,2]
```

`summarize`可以計算的統計有：  
- mean，平均值
- median，中位數
- sum，總數
- min，最小值
- max，最大值
- n()，個數，也就是資料筆數
- n_distinct，類別的個數
（請見DSC2014tutorial）  
例如我們想要知道`mtcars`這筆資料中cyl的個數、平均數跟類別的數目：
```{r}
mtcars_n<-summarize(mtcars, n(), mean(cyl), n_distinct(cyl))
```

## 資料彙總(group_by)

我們可以根據資料內的類別變數對另一個變數進行統計，例如計算平均值，使用`group_by()`這個函數：

```{r}
summarize(group_by(dt, s),  mean(z))

```

如果資料內有遺漏值，可以設定`na.rm`這個參數為真，去除遺漏值，再進行統計，例如以flights這筆資料為例，根據tailnum也就是班機號碼，彙總計算班機次數以及距離：
```{r}
library(nycflights13)
by_tailnum <- group_by(flights, tailnum)
delay <- summarise(by_tailnum,
  count = n(),
  dist = mean(distance, na.rm = TRUE))
delay
```

或者是（參考：https://dplyr.tidyverse.org/articles/dplyr.html  ）：
```{r}
flights %>% group_by(tailnum) %>%
  summarize(count=n(), avgdist=mean(distance, na.rm=TRUE))
```

以上的說明希望大家活用`dplyr`，進行統計，並且結合資料視覺化。

----

# 資料的寬表與長表(reshape2)

`dplyr`提供了許多轉換資料以及彙總計算的功能，而針對資料的轉換，`reshape2`套件有很大的幫助。`reshape2`也是由 Hadley Wickham所寫，該套件裡最重要的兩個函數便是 melt() 與 dcast()，如同字面上的意思，melt 是熔化的意思，也就是將資料由多變數熔成較少變數且較長的資料，可以想像資料變長；cast 是鑄造的意思，也就是將資料由較少變數鑄造成較多變數且較寬的資料，可以想像資料變短。cast 有分 dcast 與 acast，只差在要輸出的形式是 data.frame 或是 array。（以上文字參考：https://blog.stranity.com.tw/2016/12/12/r語言reshape2套件/  ）

## 寬表(dcast)

將資料由少變數變形為較寬的資料，在過程中可以加上函數。例如有一筆資料表示銀行的房貸金額，我們先讀取資料，過程中擷取年份與月份：
```{r echo=TRUE}
library(DSC2014Tutorial)
ETL_file("cl_info_other.csv")
bank.info = read.table(file=ETL_file("cl_info_other.csv"),sep=",",stringsAsFactors=F,header=T)
bank.part=mutate(bank.info,
                 bank_code = as.factor(bank_code),
                 etl_dt = substr(etl_dt, 1, 7))

bank.part=mutate(bank.part, yearmonth=format(etl_dt, format='%Y-%m'))
head(bank.part)
```
（指令參考：`DSC2014Tutorial`套件的說明，請先安裝該套件，並且輸入slides('ETL1')。如果有問題請參考授課大綱。）

然後就銀行名稱(bank_nm)以及年度月份(yearmonth)轉形為寬表，可顯示銀行名稱、每一個時間點的銀行貸款總額（為了顯示方便，銀行貸款一律除以10億）：
```{r}
library(reshape2)
bank.part$mortgage_bal.new=bank.part$mortgage_bal/10e+9
wtable<-dcast(bank.part, bank_nm ~ yearmonth,  value.var=c('mortgage_bal.new'), sum)
wtable
```

sum可以替代為length()以及mean()。雖然寬表提供一些統計功能，也方便我們閱讀，但是無法視覺化寬表的資料。所以我們用melt轉形資料。

## 長表(melt)
長表無法彙總資料，但是可以轉置資料，讓每一筆資料對應一個觀察值，而不是對應超過一個觀察值。我們先用上述的寬表，轉置為長表：
```{r}
colnames(wtable)<-c("bank_nm","time1","time2","time3","time4","time5")
bank.melt=melt(wtable, id.vars=c('bank_nm'))
```

接下來用`ggplot2`進行視覺化，目標是顯示每一個銀行在五個時間點的貸款總額變化：
```{r}
library(ggplot2)
#complete
p=ggplot(bank.melt, aes(x=variable, y=value, group=bank_nm, color=bank_nm)) +
  geom_line(stat="identity") +
  theme(axis.text.x=element_text(family="msjh", size=10)) +
  scale_x_discrete(labels = c("2013-11", "2013-12", "2014-01", "2014-04", "2014-05")) +
    theme_bw()
```

因為原始資料之中有100多家銀行在五個時間點的資料，為了容易觀察起見，我們只繪圖三家銀行，首先隨機抽出三家銀行：
```{r}
#-------------------------------------------------
#partial: 3 banks
set.seed(02139)
bankname<-unique(bank.melt$bank_nm)
r<-sample(c(1:length(bankname)), size=3, replace=F)
bankname.r <- bankname[r]
bankname.r
```

接下來畫圖：
```{r}
bank.r<-bank.melt[which(bank.melt$bank_nm==bankname.r[1]|
                          bank.melt$bank_nm==bankname.r[2]|
                          bank.melt$bank_nm==bankname.r[3]),]
p=ggplot(bank.r, aes(x=variable, y=value, group=bank_nm, color=bank_nm)) +
  geom_line(stat="identity") +
  theme(legend.text=element_text(family="微軟正黑體", size=10)) +
  scale_x_discrete(labels = c("2013-11", "2013-12", "2014-01", "2014-04", "2014-05")) +
    theme_bw()
p
```

可以看出有的銀行一開始貸款總額相當大，然後突然下降，有的則是一直缺少房貸。   
接下來我們看另一個範例。還記得介紹迴圈時所示範的清理主計處數據：
```{r echo=TRUE}
library(foreign)
stat.dat<-read.csv("CS3171D1A.csv",header=TRUE,sep=";",dec=".",fileEncoding="BIG5")

```

我們將要多擷取兩個年度的老年人口比率資料，以及擷取三個年度的失業率資料，對每一項資料我們需要一個迴圈，每一個迴圈裡面有兩個變數，也就是從哪一列跟哪一行開始讀取資料：
```{r}
tempold<-data.frame()
      for (i in 1:3){
       for (u in 1:23){    
         tempold[u,i]<-stat.dat[i+1, u+1]
 }
   print(i)
      }

tempunemploy<-data.frame()
      for (i in 1:3){
       for (u in 1:23){    
         tempunemploy[u,i]<-stat.dat[i+13, u+1]
 }
   print(i)
      }
```

結合成為資料框，但是用tibble格式觀察資料：
```{r}
countyname<-colnames(stat.dat)[-1]
temp.df <- data.frame(countyname, tempold, tempunemploy)
temp.df.t <-as_tibble(temp.df); temp.df.t
```

在這個資料框中，V1代表2000年的老年人口，所以它有

1. 年代
2. 老年人口

這兩個性質，而V1.1代表2000年的失業率，也是有兩個性質，為了區隔這兩個特性，我們再結合一次，這次把失業率放在老年人口比率底下：

```{r}
info <- rep('old', 23)
temp.df1<-cbind(countyname, info, tempold)
info <- rep('unemploy', 23)
temp.df2<-cbind(countyname, info, tempunemploy)
temp.df<-data.frame(rbind(temp.df1, temp.df2))
```

接下來用`melt`指令轉置資料，並且把其中的年度資料轉換為字串資料，以方便後面的分析：
```{r}
new.df<-melt(temp.df, id=c('countyname'))
new.df<-melt(temp.df, id=c('countyname', 'info'), 
             variable.name=c("Time"),
measure.vars = c("V1","V2","V3"))
new.df$Year<-c()
new.df$Year[new.df$Time=='V1']<-2000
new.df$Year[new.df$Time=='V2']<-2001
new.df$Year[new.df$Time=='V3']<-2002
new.df$Year<-as.character(new.df$Year)
```

如果以縣市為單位，而歸納這三年的兩個變數分別的總和，可以用以下的程式畫圖：
```{r}
g1<-ggplot(new.df, aes(x=countyname, y=value, fill=info)) +
  geom_bar(stat='identity') +
  theme(axis.text.x=element_text(family="HanWangMingBold", size=10))
g1
```

如果以縣市為單位，而歸納這兩個變數的每一年總和，可以用以下的程式畫圖：
```{r}
g2<-ggplot(new.df, aes(x=countyname, y=value, fill=Year)) +
  geom_bar(stat='identity') +
  theme(axis.text.x=element_text(family="微軟正黑體", size=10))
g2
```

以上兩種統計方式都是以縣市為單位，而選擇年度（三個類別）或者是統計資料（兩個類別）做為歸納單位，但是有沒有可能同時統計這兩者？也就是每一個縣市、每一個年度、老年人口比率與失業率的數字？
```{r}
g3<-ggplot(new.df, aes(x=countyname, y=value, fill=info)) +
  geom_bar(stat='identity') +
  facet_wrap( ~ Year) +
  theme(axis.text.x=element_text(family="HanWangMingBold", size=6))
g3
```

以上程式使用facet_wrap()納入第二個類別變數，繪出三個直方圖，分別代表三個年度的兩個變數的比率。  
以上說明寬表、長表的用途，希望能有助於資料轉置以及後續分析。


----

# 作業
- 1. 請下載`nycflights13`這個套件，然後分析`flights`這筆資料，並且建立新變數「速度」，公式為距離(distance)除以飛行時間(air_time)乘以60。請問平均速度多少？最高速多少？可以用`filter`篩選沒有遺漏值的觀察值，例如：
```{r}
tibble1<-tibble(A=c(NA, NA, NA, 100, 200, 600, NA, 100, 0, 200),
                B=200,
                C=c(rep(300, 5), rep(400, 5)))
tibble1 = filter(tibble1, !is.na(A))
       summarize(tibble1, sum(A,B,C), mean(C))
```

```{r include=F}
library(nycflights13)
flights.new = mutate(flights, speed=distance/air_time*60) 
flights.new = filter(flights.new, !is.na(speed)) 
summarize(flights.new, mean(speed), max(speed))
```

- 2. 請讀取studentsfull.txt這個檔案，然後計算不同科系同學的平均分數，再根據平均分數排序資料表：
```{r include=F}
setwd("~/Library/Mobile Documents/com~apple~CloudDocs/eastasia")
df<-read.csv("studentsfull.txt", header=TRUE, sep="")
df_group = group_by(df, Department)
df_group = summarize(df_group, score.avg=mean(Score))
df_group = arrange(df_group, score.avg)
df_group
```

- 3. 請統計`mtcars`這筆資料中cyl的各類的平均馬力(hp) 以及每加侖可以行駛的英里數(mpg)：
```{r include=FALSE}
summarize(group_by(mtcars, cyl), mean(hp), mean(mpg))
```

- 4. 請統計flights資料中每年的最後一天的平均出發以及抵達的遲到分鐘

```{r include=FALSE}
filter(flights, month==12, day==31) %>%
       summarize(mean(dep_delay, na.rm=TRUE), mean(arr_delay, na.rm=TRUE))
```

- 5. 請從bank.info資料挑出other_cl_bal大於100億的銀行資料，並且列出銀行的名稱。
```{r include=FALSE}
bank.other=filter(bank.info, other_cl_bal>10e+10) 
  summarize(group_by(bank.other, bank_nm), sum(other_cl_bal))
```